臺灣臺北地方法院刑事判決　　　　　　　99年度易字第1712號
公　訴　人　臺灣臺北地方法院檢察署檢察官
被　　　告　王敏懿
送達代收人　李淑寶律師
上列被告因妨害名譽案件，經提起公訴（99年度偵字第10934 號
），判決如下：
    主  文
王敏懿意圖散布於眾，散布文字指摘足以毀損他人名譽之事，處
拘役拾日，如易科罰金，以新臺幣壹仟元折算壹日。
    事  實
一、王敏懿原係吳佳儀聘雇之保母，因與吳佳儀就保母費用有爭
    執，明知其撥打電話至吳佳儀任職於臺灣大學護理學系（下
    稱臺大護理系）辦公室詢問而得之傳真電話係多人共同使用
    ，該電話所接收之傳真文件為臺大護理系辦公室人員得共見
    共聞，竟意圖散布於眾，接續於民國99年3 月18日起（起訴
    書誤載為17日）至同年4 月17日止，將載有「簡直是想要糟
    蹋、凌遲我，很是膚淺的舉止，不務實際」、「妳卻自傲妳
    與李'r是留英的，說穿了也只在英國一年而已，謊話連篇，
    自己說過的話都忘了，是否要我幫你安排，請名醫診療妳的
    心、生理狀況，就醫吧! 」、「台大護理系自稱教大學生的
    妳竟是那麼不衛生!!生眼睛從未見過的! 」、「妳是歇斯底
    里的凌遲我! 所以我要叫妳趕快就醫!!」、「不值得我叫妳
    老師，因為妳怪異的心態沒資格! 」、「只會生小孩，又沒
    本事教育，還每天理直氣壯只會欺侮李'r，指桑罵槐，很是
    要不得! 」、「不分青紅皂白的當面指責問我：是妳把牧倫
    吵醒的吧，不然他不可能醒的! 簡直齷齪至極! 」等文字內
    容傳真至臺大護理系辦公室，指摘足以毀損吳佳儀名譽之事
    ，並貶損吳佳儀之社會評價。嗣吳佳儀經辦公室同事告知此
    事，始報警查知上情。
二、案經吳佳儀訴由臺北市政府警察局中正第一分局報請臺灣臺
    北地方法院檢察署檢察官偵查起訴。
    理  由
一、按被告以外之人於審判外之陳述，雖不符前4 條（第159 條
    之1 至第159 條之4 ）之規定，而經當事人於審判程序同意
    作為證據，法院審酌該言詞陳述或書面陳述作成時之情況，
    認為適當者，亦得為證據。當事人、代理人或辯護人於法院
    調查證據時，知有第159 條第1 項不得為證據之情形，而未
    於言詞辯論終結前聲明異議者，視為有前項之同意，刑事訴
    訟法第159 條之5 定有明文。本案下述所引用具有被告以外
    之人於審判外陳述性質之證據，當事人迄言詞辯論終結均未
    就證據能力部分聲明異議，本院審酌該等證據方法於製作時
    尚無違法或不當情事，且客觀上亦無不可信之情況，堪認為
    適當，依上開規定，均有證據能力。
二、訊據被告王敏懿固不否認曾將上開內容之文字傳真至臺大護
    理系辦公室之事實，惟矢口否認有誹謗或侮辱告訴人吳佳儀
    之意，辯稱：伊以為傳真機是告訴人專用，只是想要索討保
    母費用，並沒有損害告訴人名譽之意云云。經查：
（一）被告確有自99年3 月18日起至同年4 月17日止，將上開內
      容傳真至臺大護理系辦公室之事實，業據被告供述在卷，
      且經告訴人指述詳實（偵卷第36頁），並有傳真文件附卷
      可稽（偵卷第44-70 頁）。
（二）臺大護理系辦公室傳真機係供多人共同使用，所接收之傳
      真為不特定多數人得以共見共聞，且告訴人曾經前往英國
      留學四年並取得博士學位，伊先生有請被告不要再傳真未
      果等事實，業據證人即告訴人吳佳儀於偵查及本院審理時
      具結證稱：辦公室的傳真機是在一樓的公共區域，是在職
      員的辦公室外面，是全系大概28位人員共用一個傳真號碼
      ，被告傳真的內容是由一位職員交給伊。伊曾經前往英國
      國王學院就讀四年取得博士學位。傳真是由其他職員交給
      伊的，伊有請伊先生發簡訊給被告，但被告還是繼續傳真
      等語（偵卷第35-36 頁、本院卷第122-125 頁），且有簡
      訊照片（偵卷第43頁）、國王學院畢業證書（偵卷第71頁
      ）附卷可稽。
（三）被告係經由104 查號台詢問得知臺大護理系辦公室電話號
      碼，並以欲傳真予告訴人為由而向臺大護理系辦公室人員
      詢問傳真電話號碼，被告甚至曾撥打電話向總機小姐反映
      臺大護理系辦公室傳真機遭到關閉，其後臺大護理系辦公
      室之傳真機始又開啟等事實，業據被告供述在卷（偵卷第
      80頁、本院卷第123 頁）。是由被告係向臺大護理系查詢
      傳真電話，並由非告訴人本人之他人逕自開啟傳真機一事
      ，可知被告係明知其取得之傳真號碼並非告訴人專用。被
      告辯稱：伊不知道傳真機是多人共用云云，顯不足採。
（四）被告曾前往告訴人住處擔任保母，與告訴人夫婦有所聯繫
      ，其明知告訴人夫婦住家地址及電話等事實，業據被告供
      述在卷。是被告縱與告訴人有保母費用之糾紛，本可以電
      話、信函或親身前往等方式向告訴人索討，亦可循法律途
      徑主張權利，其竟蓄意傳真上開足以貶損告訴人社會評價
      及名譽內容之文字至告訴人任職處所，並經告訴人之夫傳
      簡訊要求停止未果，甚至於傳真文件中載明：「惹毛我了
      ，我會讓妳沒工作的」，有傳真文件附卷可稽（偵卷第61
      頁），顯見被告確有藉此羞辱、損害告訴人名譽之意甚明
      。被告否認有侮辱或誹謗之意云云，要屬卸責之詞，不足
      採信。
（五）綜上所述，被告確有基於散布於眾之意而以傳真方式羞辱
      告訴人及指摘足以損害告訴人名譽之不實內容文字。本案
      事證明確，被告犯行洵堪認定，應依法論科。
三、按刑法上公然侮辱罪，祇須侮辱行為足使不特定人或多數人
    得以共見共聞，即行成立（參照院字第2033號解釋）；侮辱
    與誹謗，雖同在侵害個人之名譽，但實不相同，舉凡未指定
    具體事實，而僅為抽象之謾罵者，為侮辱；反之，如對於具
    體之事實，有所指摘，而提及他人名譽者，則為誹謗（司法
    院30年院字第2179號解釋意旨參照）。查被告具體指稱告訴
    人「是留英的，說穿了也只在英國一年而已，謊話連篇」，
    已明確指摘告訴人自稱在英國留學超過一年之事係屬謊言，
    足以毀損告訴人名譽，核其所為，係犯刑法第310 條第2 項
    之加重誹謗罪；至被告其餘諸如「很膚淺的舉止，不務實際
    」、「妳竟是那麼不衛生!!生眼睛從未見過的! 」、「我要
    叫妳趕快就醫!!」、「妳怪異的心態沒資格! 」、「指桑罵
    槐，很是要不得! 」、「簡直齷齪至極! 」等文字，則僅係
    抽象謾罵、嘲弄而足以對告訴人之身份、人格、地位造成相
    當貶抑，尚未具體指摘何事，核其所為，係犯同法第309 條
    第1 項之公然侮辱罪，公訴人認此部分係犯同法第310 條第
    2 項之加重誹謗罪，容有誤會，惟因基礎事實相同，且經本
    院告知權利由被告答辯，本院自得變更起訴法條加以審理。
    被告基於同一犯意，於緊密時間內，陸續傳真至同一處所，
    得以共見共聞者相同，侵害法益同一，行為獨立性薄弱，依
    一般社會健全觀念，難以強行分開，應視為數個舉動之接續
    施行，合為包括之一行為予以評價，較為合理，僅論以一罪
    。被告以一行為觸犯上開罪名，應依刑法第55條之規定，從
    一重之加重誹謗罪處斷。爰審酌被告僅因保母費用糾紛，即
    率爾一再以傳真方式誹謗、侮辱告訴人，侵害告訴人名譽，
    影響告訴人生活，行為有所不當，並參酌被告犯罪動機、目
    的、手段、所生危害、被告前科、素行、生活狀況及犯後坦
    承部分事實等一切情狀，酌情量處如主文所示之刑，並諭知
    易科罰金之折算標準，以資懲儆。
據上論斷，應依刑事訴訟法第299 條第1 項前段、第300 條，刑
法第309 條第1 項、第310 條第2 項、第55條、第41條第1 項，
刑法施行法第1 條之1 第1 項、第2 項前段，判決如主文。
本案經檢察官葉惠燕到庭執行職務
中    華    民    國   100    年    5     月    30    日
                  刑事第七庭  法  官  林勇如
上正本證明與原本無異。
如不服本判決應於收受送達後10日內向本院提出上訴書狀，並應
敘述具體理由；其未敘述上訴理由者，應於上訴期間屆滿後20日
內向本院補提理由書（均須按他造當事人之人數附繕本）「切勿
逕送上級法院」。告訴人或被害人如對於本判決不服者，應具備
理由請求檢察官上訴，其上訴期間之計算係以檢察官收受判決正
本之日期為準。
                              書記官  葉潔如
中    華    民    國   100    年    5     月    30    日
附錄本案論罪科刑法條全文：
刑法第309 條
公然侮辱人者，處拘役或3 百元以下罰金。
以強暴犯前項之罪者，處1 年以下有期徒刑、拘役或5 百元以下
罰金。
刑法第310 條
意圖散布於眾，而指摘或傳述足以毀損他人名譽之事者，為誹謗
罪，處1 年以下有期徒刑、拘役或5 百元以下罰金。
散布文字、圖畫犯前項之罪者，處2 年以下有期徒刑、拘役或1
千元以下罰金。
對於所誹謗之事，能證明其為真實者，不罰。但涉於私德而與公
共利益無關者，不在此限。